臺灣苗栗地方法院刑事判決
110年度訴字第491號
公  訴  人  臺灣苗栗地方檢察署檢察官
被      告  徐智權






上列被告因違反廢棄物清理法案件，經檢察官提起公訴（110年
度偵字第6333號、110年度偵字第6838號）及移送併辦（110年度
偵字第6953號、第7218號、第7330號、第7650號），被告於本院
準備程序中就被訴之事實為有罪之陳述，經裁定改依簡式審判程
序審理，並判決如下：
    主  文
徐智權犯廢棄物清理法第四十六條第四款之非法清理廢棄物罪，
處有期徒刑陸月，如易科罰金，以新臺幣壹仟元折算壹日。
未扣案之犯罪所得新臺幣貳萬伍仟元沒收，於全部或一部不能沒
收或不宜執行沒收時，追徵其價額。
    事  實  及  理  由
一、本院認定被告徐智權之犯罪事實、證據及應適用之法條，除
    證據名稱應補充「被告於本院審理中自白、車牌號碼0000-0
    0自小貨車公路監理電子閘門、苗栗縣○○市○○段0000○0000地
    號土地建物查詢資料」外，其餘均與檢察官起訴書及移送併
    辦意旨書之記載相同，茲引用之（如附件）。另補充如下：
　㈠被告前因施用毒品案件，經本院以106年度易字第238號、106
    年度苗簡字第1080號、106年度苗簡字第320號、106年度苗
    簡字第534號、106年度苗簡字第546號，分別判處有期徒刑5
    月、4月、3月、5月(5罪)、4月、3月(2罪)、3月，並經本院
    於民國107年4月9日以107年聲字第141號裁定定其應執行有
    期徒刑3年確定在案，後於106年12月1日入監執行，並於108
    年8月1日因縮短刑期假釋出監，並於109年10月16日因保護
    管束期滿未經撤銷而視為執行完畢。又基於累犯者有其特別
    惡性及對刑罰反應力薄弱等立法理由，一律須加重最低本刑
    ，於不符合刑法第59條所定要件之情形下，致生行為人所受
    之刑罰超過其所應負擔罪責之個案，其人身自由因此遭受過
    苛之侵害部分，對人民受憲法第8 條保障之人身自由所為限
    制，不符憲法罪刑相當原則，牴觸憲法第23條比例原則，是
    為避免發生上述罪刑不相當之情形，法院就該個案應依本解
    釋意旨，裁量是否加重最低本刑，此有司法院釋字第775 號
    解釋文可參。本院審酌被告本案違反廢棄物清理法之犯行縱
    有不該，惟此次犯行與其前所載構成累犯之前案犯罪類型迥
    異，其既非屬在執行同質性犯罪之刑罰完畢後5 年內，仍無
    從經由前案刑責予以矯正非行行為及強化法治觀念而再犯之
    人，足認其與現行刑法認累犯者因有特別惡性及對刑罰反應
    力薄弱等情而須加重本刑之立法理由尚屬有間，審酌各情應
    認被告就本案非法清理廢棄物罪雖構成累犯，惟尚無須加重
    本刑，附此敘明（依據司法院頒布之刑事判決精簡原則，主
    文得不記載累犯）。　　　
　㈡按事業廢棄物之貯存、清除或處理方法及設施，應符合中央
    主管機關之規定。前項事業廢棄物之貯存、清除、處理方法
    及設施標準，由中央主管機關定之，廢棄物清理法第36條定
    有明文。行政院環境保護署依上開法律授權訂定「事業廢棄
    物貯存清除處理方法及設施標準」，觀諸該標準第2條第1款
    至第4款之規定，所謂「貯存」係指事業廢棄物於清除、處
    理前，放置於特定地點或貯存容器、設施內之行為。「清除
    」係指事業廢棄物之收集、運輸行為。「處理」係指下列行
    為：1、中間處理：指事業廢棄物在最終處置或再利用前，
    以物理、化學、生物、熱處理或其他處理方法，改變其物理
    、化學、生物特性或成分，達成分離、減積、去毒、固化或
    安定之行為。2、最終處置：指衛生掩埋、封閉掩埋、安定
    掩埋或海洋棄置事業廢棄物之行為。3、再利用：指事業產
    生之事業廢棄物自行、販賣、轉讓或委託做為原料、材料、
    燃料、填土或其他經中央目的事業主管機關認定之用途行為
    ，並應符合其規定者。又行為人未領有廢棄物處理許可文件
    ，擅自將事業廢棄物傾倒於偏僻處所，係屬違法處置事業廢
    棄物之行為，此行為態樣自不可能符合該標準就「處理」所
    為之定義性說明，然行為人上開違法處置行為，核其犯意應
    係對事業廢棄物為「最終處置」，自應論以廢棄物清理法第
    46條第4款之未領有廢棄物處理許可文件從事廢棄物處理罪
    。又廢棄物清理法第46條第4款之未領有許可文件清理廢棄
    物罪，其犯罪主體，不以廢棄物清理業者為限，只要未依第
    41條第1項規定領有廢棄物清除、處理許可文件，而從事貯
    存、清除、處理廢棄物，即為該當（最高法院109年度台上
    大字第3338號裁定意旨可參）。查本案被告未依廢棄物清理
    法第41條第1項規定領有廢棄物清除、處理許可文件，而駕
    車將廢棄物載運且非法傾倒在上開地點，依前開說明，即已
    該當於「清除」一般廢棄物之構成要件，而將廢棄物棄置不
    予處理之處置行為，亦係對一般廢棄物之「最終處置」，亦
    已構成「處理」之要件無訛。是核被告上開所為，係犯廢棄
    物清理法第46條第4款前段之非法清除、處理廢棄物罪。又
    集合犯乃其犯罪構成要件中，本就預定有多數同種類之行為
    將反覆實行，立法者以此種本質上具有複數行為，反覆實行
    之犯罪，歸類為集合犯，特別規定為一個獨立之犯罪類型，
    例如收集犯、常業犯等。廢棄物清理法第46條第4 款前段之
    非法清理廢棄物罪，係以未依同法第41條第1 項規定領有廢
    棄物清除、處理許可文件而受託清除、處理廢棄物者為犯罪
    主體，再依該第41條第1 項前段以觀，可知立法者顯然已預
    定廢棄物之清除、處理行為通常具有反覆實行之性質。是本
    罪之成立，本質上即具有反覆性，而為集合犯（最高法院10
    4 年度第9 次刑事庭會議決議參照），則被告於110年8月19
    日、同年8月25日、同年8月26日、同年9月1日、同年9月5日
    ，均自苗栗縣頭份市某處工地載運廢棄物後反覆實施廢棄物
    清除、處理之行為，具反覆實行同一社會活動之性質，應僅
    論以集合犯之一罪。
　㈢按犯罪之情狀顯可憫恕，認科以最低刑度仍嫌過重者，得酌
    量減輕其刑，刑法第59條定有明文。而非法處理廢棄物者，
    其原因動機不一，犯罪情節未必盡同，其非法處理行為所造
    成危害社會之程度自屬有異，法律科處此類犯罪，所設之法
    定最低本刑相同，不可謂不重。倘依被告之情狀處以最低本
    刑以下之刑度，即足以懲儆，並可達防衛社會之目的者，自
    非不可依客觀之犯行與主觀之惡性二者加以考量其情狀，是
    否有可資憫恕之處，適用刑法第59條之規定酌量減輕其刑，
    期使個案裁判之量刑，能斟酌至當，符合比例原則。衡諸本
    件被告所犯之廢棄物清理法第46條第4 款之非法處理廢棄物
    罪，其法定刑度為「1 年以上5 年以下有期徒刑，得併科新
    臺幣1 千5百萬元以下罰金」，惟考量被告本件所清除、處
    理者，係屬一般事業廢棄物之營建混合物，相較於任意傾倒
    棄置具有毒性、危險性，且濃度或數量足以影響人體健康或
    污染環境之有害事業廢棄物，對環境之危害性相對較輕，且
    被告犯後始終坦承犯行，是綜觀被告犯罪之具體情狀及行為
    背景，與所犯廢棄物清理法第46條第4 款之非法清理廢棄物
    罪之法定刑相衡，確屬情輕法重，客觀上足以引起社會一般
    人之同情而顯可憫恕，認縱宣告法定最低度即有期徒刑1年
    猶嫌過重，爰依刑法第59條規定酌量減輕其刑。　　
二、爰審酌被告為54年9月7日出生，教育程度為高職畢業，此為
    被告於本院審理時所坦認(見本院卷第82頁)；並審酌其非法
    清理一般事業廢棄物，妨害環境保護主管機關對廢棄物之監
    督管理，造成環境破壞，實不足取，兼衡犯罪之動機、目的
    、手段、情節、清理廢棄物之種類及數量及其犯罪後尚能坦
    認犯行，態度尚可；並考量被告於本院審理時所自述之從事
    鐵工，月收入約新臺幣(下同)4至5萬元之經濟狀況、家庭狀
    況等一切情狀，量處如主文所示之刑，又審酌其年齡、職業
    、收入、社會地位等節，並依刑法第41條第1 項前段之規定
    ，諭知易科罰金之折算標準如主文所示，以資儆懲。
三、沒收部分：
  ㈠未扣案犯罪所得25,000元（5,000元共5車次），未據扣案，
    應依刑法第38條之1第1項前段、第3項規定，諭知沒收，於
    全部或一部不能沒收或不宜執行沒收時，追徵其價額。
　㈡未扣案車牌號碼為0000-00自小貨車1輛固係供本案犯罪所用
    之物，且為被告所有，此有該車公路監理電子閘門1份在卷
    可參(見本院卷第59頁)，惟考量上開自用小貨車價值不低，
    用途亦非專供犯罪所用之物，復為被告謀生所需之工具，倘
    對其宣告沒收或追徵，無異剝奪被告工作權及更生改善之機
    會，顯有過苛之虞，爰依刑法第38條之2 第2 項規定，不予
    宣告沒收或追徵。
據上論斷，應依刑事訴訟法第273 條之1 第1 項、第299 條第1
項前段、第310 條之2 、第454 條第2 項、第450 條第1 項，判
決如主文。
本案經檢察官黃棋安提起公訴及移送併辦，檢察官吳宛真到庭執
行職務。
中　　華　　民　　國　　111 　年　　1 　　月　　19　　日
                  刑事第一庭  法  官  許蓓雯
以上正本證明與原本無異。　　　　　　　　　　　　　　　　如不服本判決應於收受判決後20日內向本院提出上訴書狀，並應敘述具體理由。其未敘述上訴理由者，應於上訴期間屆滿後20日內向本院補提理由書(均須按他造當事人之人數附繕本)「切勿逕送上級法院」。告訴人或被害人如對本判決不服者，應具備理由請求檢察官上訴，其上訴期間之計算係以檢察官收受判決正本之日期為準。　　　　　　　　　　　　
                              書記官  蔡孟穎
中　　華　　民　　國　　111 　年　　1 　　月　　19　　日
附錄本判決論罪科刑法條
廢棄物清理法第46條
有下列情形之一者，處1年以上5年以下有期徒刑，得併科新臺幣
1千5百萬元以下罰金：
一、任意棄置有害事業廢棄物。
二、事業負責人或相關人員未依本法規定之方式貯存、清除、處
    理或再利用廢棄物，致污染環境。
三、未經主管機關許可，提供土地回填、堆置廢棄物。
四、未依第41條第1項規定領有廢棄物清除、處理許可文件，從
    事廢棄物貯存、清除、處理，或未依廢棄物清除、處理許可
    文件內容貯存、清除、處理廢棄物。
五、執行機關之人員委託未取得許可文件之業者，清除、處理一
    般廢棄物者；或明知受託人非法清除、處理而仍委託。
六、公民營廢棄物處理機構負責人或相關人員、或執行機關之人
    員未處理廢棄物，開具虛偽證明。